【裁判字號】    89,上易,2530
【裁判日期】    900410
【裁判案由】    傷害
【裁判全文】
臺灣高等法院臺中分院刑事判決                  八十九年度上易字第二五三號
    上  訴  人
    即  被  告  癸○○
               壬○○○
                丙○○
                丁○○
    共      同
    選任辯護人  陳忠儀
右上訴人因傷害案件，不服台灣彰化地方法院八十九年度易字第四○七號，中華民國
八十九年六月二十三日第一審判決（起訴案號：台灣彰化地方法院檢察署八十九年度
偵字第二二號），提起上訴，本院判決如左：
    主      文
原判決撤銷。
壬○○○、丁○○共同傷害人之身體，處有期徒刑肆月，如易科罰金，以佰元折算
壹日。
癸○○、丙○○無罪。
    事      實
一、癸○○、壬○○○為夫妻，丙○○、丁○○為其二人之子，與辛○○、戊○○、
    庚○○及己○○有親戚關係，又仳鄰而居，惟相處不睦。於民國八十八年十一月
    二十八日凌晨零時許，因己○○（起訴書誤植為庚○○）酒後返家大聲吵鬧，高
    喊癸○○出來，否則放火燒屋，癸○○、壬○○○因而開啟鐵門與己○○及其母
    辛○○、兄弟戊○○、庚○○發生口角，壬○○○基於傷害之犯意，與辛○○、
    戊○○、庚○○、己○○分持木棍、扁擔互毆，癸○○則遭辛○○等棍棒毆打頭
    部受傷而倒地。適丙○○、丁○○返家，丙○○見其父癸○○受傷倒地，即趨前
    扶持，丁○○則搶得木棍一支，與壬○○○共同基於傷害辛○○等之犯意聯絡，
    共同與辛○○等互毆，致辛○○受左手肘骨折、頭皮撕裂傷、頭部外傷之傷害，
    戊○○受有左尺骨骨折、頭部外傷、頭皮蓋裂傷、左膝挫傷、胸部瘀傷之傷害，
    庚○○受有頭部外傷、頭皮蓋裂傷之傷害，己○○受有頭部外傷、頭皮蓋裂傷、
    左肩挫傷之傷害。
二、案經辛○○、戊○○、庚○○、己○○訴請臺灣彰化地方法院檢察署檢察官偵查
    起訴。
    理      由
一、壬○○○、丁○○部分：
  (一)訊據上訴人即被告丁○○坦承有於右開時地與告訴人即辛○○等互毆之事實，壬○○○於警訊中亦供承有搶得辛○○之扁擔毆打辛○○等語。辛○○等係被壬○○○、丁○○持木棍或扁擔毆打受傷，亦經辛○○等指訴綦詳，並有診斷書及現
    場、木棍、扁擔之照片在卷可稽。壬○○○於偵審中否認有毆打辛○○等，顯係
    卸責之詞，不足採信。又壬○○○、丁○○之辯護人為其二人辯護稱辛○○等先
    出手毆打壬○○○與癸○○，壬○○○與癸○○正受不法暴力之侵害，壬○○○
    、丁○○因而還手抵抗，係正當防衛云云。惟查壬○○○、丁○○係在搶得木棍
    或扁擔之後毆打辛○○等，核屬主動加害對方之行為，與正當防衛要件並不相當
    。其二人之傷害犯行，堪予認定。
  (二)核被告壬○○○、丁○○所為，均係犯刑法第二百七十七條第一項之傷害罪，二
    人有犯意聯絡及行為分擔，皆為共同正犯。壬○○○與丁○○係分別持木棍或扁
    擔同時傷害辛○○等人，均為一行為同時觸犯數罪名，為想像競合犯，應均論以
    一傷害罪。其二人係以共同之犯意而分擔毆打辛○○等四人之行為，原審以壬○○○僅毆打辛○○及丁○○基於概括犯意先後毆打辛○○、戊○○、庚○○及己○○，為連續犯，均有未洽，應由本院撤銷改判。爰審酌其二人之素行及其等係
    與辛○○等互毆、雙方均有受傷、迄未達成和解等一切情狀，分別量處如主文所
    示之刑，並諭知易科罰金之折算標準。木棍及扁擔，壬○○○、丁○○均否認為
    其等所有，亦無證據足資證明為其等所有，不為沒收之宣告。
二、癸○○、丙○○部分：
  (一)公訴意旨另以癸○○、丙○○有在上開時地與壬○○○、丁○○共同基於傷害辛○○等之犯意毆打辛○○等，使辛○○等受傷，因認其二人有犯刑法第二百七十
    七條第一項傷害罪嫌等語。
  (二)訊據上訴人即被告癸○○否認有毆打辛○○等之犯行，辯稱伊聽到己○○在外叫
    ，才開啟鐵門，即遭辛○○一家人分持木棍及扁擔毆打而昏倒，伊並未還手等
    語。查癸○○於警訊、偵查及原審、本院審理中始終供稱方才開門即被打昏，無
    從還手，核與壬○○○、丙○○、丁○○供稱癸○○被打倒在地等情節相符。癸○○因被毆打，受有頭部挫傷合併腦震盪、右側臉部挫傷顴骨骨折、臉部裂擦傷
    ，並因傷勢嚴重，於八十八年十二月廿八日至同年十二月七日住院治療，此有秀
    傳醫院診斷證明在卷可稽。癸○○辯稱其因被毆打而昏倒，並無還手等語，堪予
    採信。而依辛○○於八十八年十二月八日之警訊筆錄記載：「因己○○被三名陌
    生男子毆打，我看到前往解危，反而被壬○○○、<癸○○、丁○○持鋤頭柄、
    扁擔將我打傷。」「我要提出告訴。告壬○○○、<癸○○、丁○○ (兩)三人。
    」其中「<癸○○」及「三  (人)」係增加記載，「兩 (人)」則被塗抹，增加記
    載及塗抹處均經辛○○按捺指印，顯然係事後增刪。據證人即本件互毆事件發生
    後據報前往處理並製作筆錄之警員子○○於原審證稱「在己○○家中做完己○○
    筆錄後，辛○○才說癸○○也有動手打他，但沒有說癸○○持何種東西打他，所
    以才補做癸○○筆錄。」於本院證稱：「當時我是去問己○○的第二次筆錄，辛○○說他少說了癸○○，要再補下去。」按辛○○等係八十八年十二月八日始製
    件第一次警訊筆錄，距案發已逾一星期，情緒應已平復，而能對於案發經過為詳
    細之描述，果有被癸○○毆打，應不致漏未敘述。觀諸於同日同地 (辛○○家中
    ) 製作筆錄之戊○○及同日在二林基督教醫院製作筆錄之庚○○亦均供稱只有看
    到丁○○手持扁擔一支，其他的人沒有看見等語。則辛○○事後供稱被癸○○持
    棍毆打云云，即難採信。而辛○○於原審八十九年四月五日庭訊時供稱：「我出
    來後，丁○○拿東西打我左手，他媽媽  (壬○○○)拿扁擔打我頭」，亦未供稱
    有被癸○○毆打。可見在辛○○之記憶中，並無遭受癸○○毆打之明確事實，否
    則不致於再次漏未敘述。又戊○○於偵查中供稱被癸○○毆打，與其於警訊並原
    審、本院供詞不符，自不足採。此外復查無其他積極證據足資證明癸○○有毆打
    辛○○等之傷害犯行，癸○○辯稱並未毆打辛○○等，應可採信。癸○○之犯罪
    不能證明。
  (三)訊據被告丙○○否認有毆打辛○○等之犯行，辯稱伊與丁○○一到家剛要下車即
    遭辛○○持扁擔毆打頭部，己○○要打伊，因伊轉身而打中其母辛○○，伊看見
    伊父癸○○被打昏倒在地，趕緊上前護衛並扶持進屋，並未還手毆打辛○○等人
    等語。查辛○○於本院訊問時供稱係被癸○○夫妻及丁○○打，己○○供稱喝醉
    酒，不清楚被誰打，庚○○供稱被丁○○打，均未供稱係被丙○○打。戊○○雖
    於原審及本院審理中供稱有被丙○○打，惟與其於偵查中或供稱係被癸○○打，
    或供稱係被丙○○、丁○○帶來的三名陌生男子打，只有看到丁○○手持扁擔一
    支，其他的人沒有看見等語不符。且依證人即丙○○之妻乙○○於本院審理中證
    稱本件互毆事件起因於己○○酒後返家大聲吵鬧，高喊癸○○出來，否則放火燒
    屋，當時丙○○、丁○○不在家，其告知癸○○夫妻勿開門，又以電話通知丙○○等勿返家，否則恐遭毆打。惟癸○○夫妻仍開啟鐵門，並因而與辛○○等四人
    發生口角，在丙○○、丁○○返家前已發生毆打等語。丙○○既係於毆打事件開
    始後始到達現場，當時辛○○等人均手持木棍或扁擔，丙○○赤手空牶，復未搶
    得木棍或扁擔，難信其有能力與辛○○等互毆。觀諸癸○○於本件毆打事件發生
    伊始即遭毆打倒地，證人即警員子○○於偵查中證稱到場時只見丙○○扶著癸○○要去醫院治療，丙○○係因見其父倒地而趨前扶持，並未參與毆打辛○○等，
    應可採信。至於戊○○所稱三名陌生男子，丙○○等均否認有另外之陌生人在場
    ，復查無其他證據證明有其他人參與本件互毆，自不足採信。本件並無積極證據
    足資證明丙○○有毆打辛○○等之傷害犯行，丙○○之犯罪不能證明。
  (四)癸○○、丙○○之犯罪不能證明，原判決為有罪之判決，即有未當，應由本院撤
    銷改判，另諭知無罪之判決。
據上論斷，應依刑事訴訟法第三百六十九條第一項前段、第三百六十四條、第二百九
十九條第一項前段、第三百零一條第一項，刑法第二十八條、第二百七十七條第一項
、第五十五條、第四十一條，罰金罰鍰提高標準條例第一條前段、第二項，判決如主
文。
本案經檢察官甲○○到庭執行職務。
中      華      民      國    九十      年      四      月       十     日
                              臺灣高等法院臺中分院刑事第九庭
                                    審判長法  官  陳  筱  珮
                                          法  官  趙  春  碧
                                          法  官  古  金  男
右正本證明與原本無異。
不得上訴。
                                          書記官  林  世  傑
中      華      民      國    九十    年      四     月      十一    日
                                                                     Ａ


司法院資訊處製作；財團法人民間司法改革基金會備份。
